最　高　行　政　法　院　判　決
                                     100年度判字第1492號
上  訴  人　黃天煌
訴訟代理人　林石猛　律師
          　戴敬哲　律師
被 上訴 人　監察院
代　表　人　王建
上列當事人間政治獻金法事件，上訴人對於中華民國99年11月4
日臺北高等行政法院99年度訴字第1206號判決，提起上訴，本院
判決如下：
　　主  文
上訴駁回。
上訴審訴訟費用由上訴人負擔。
　　理  由
一、緣上訴人參加第15屆前高雄縣大寮鄉鄉長選舉，涉嫌違反選
    舉罷免法案件，經臺灣高雄地方法院（下稱高雄地院）95年
    度選訴字第8號刑事判決無罪確定在案，惟該判決理由載有
    ：黃天煌、簡素雲均坦認於民國（下同）94年9月、10月間
    ，有收受新臺幣（下同）348萬元政治獻金，且均未依法申
    請許可設立專戶等行為，並有扣案政治獻金名單附卷可考，
    依政治獻金法第11條第4款規定，得收受政治獻金之期間為
    94年11月1日迄94年12月2日，顯見黃天煌於尚未登記為鄉長
    候選人前，即收受政治獻金，其不具同法第2條第5款規定之
    「擬參選人」身分而收受政治獻金，屬違反同法第5條規定
    ，應依同法第24條規定處以行政罰等語，內政部乃函轉被上
    訴人依法查處。經被上訴人依行政罰法第42條規定函請上訴
    人陳述意見後，認定上訴人於法定期間外收受政治獻金時，
    尚未具有擬參選人身分，違反行為時政治獻金法第5條規定
    ，爰依從新從輕原則，依有利於上訴人之裁處前93年3月31
    日公布施行之政治獻金法第5條、第24條第1項及第3項規定
    ，以98年12月7日（98）院台申政罰字第0981807572號處分
    書（下稱原處分）處以上訴人348萬元罰鍰，並沒入違法收
    受之政治獻金348萬元，上訴人不服，提起訴願，遭決定駁
    回後，嗣提起行政訴訟，遭原審駁回後，遂提起本件上訴。
二、上訴人起訴主張：（一）「監察院廉政委員會設置辦法」違
    反法律保留，監察院未能組成「廉政委員會」，僅係依法規
    命令不能進行裁處，故而，應將此事由認定為事實上障礙，
    自無行政罰法第28條停止時效之適用：1.依中央法規標準法
    第5條第3款、第6條規定，國家各機關之組織屬法律保留事
    項。另依憲法增修條文第3條第3項意旨所制定之中央行政機
    關組織基準法（下稱基準法），固然不再要求全體機關皆嚴
    格適用法律保留，惟依該法第38條準用第4條第1項之規定，
    監察院及其所屬各級機關，相當於一級機關、二級機關、三
    級機關及獨立機關者，仍應由法律定之。2.查監察院廉政委
    員會設置辦法係監察院訂定發布，並非經立法院通過、總統
    公布之法律，性質上乃「法規命令」。惟參酌基準法第6條
    第1項第3款規定，則廉政委員會應相當於二級機關，其組織
    設置仍係國會保留事項。故而，監察院廉政委員會設置辦法
    牴觸中央法規標準法第5條與第6條，以及中央行政機關組織
    基準法第4條第1項，該辦法已違反法律保留原則。是以，被
    上訴人主張廉政委員會之設置無庸以法律定之，並以此有違
    憲之虞之法規命令作為法律上障礙之依據，實有所誤。3.次
    查，監察院各委員會組織法第2條第3項、監察院廉政委員會
    設置辦法第2條第4款等均係組織法之職掌規定，並未有行為
    法（作用法）之授權。申言之，「行政機關行使職權，固不
    應僅以組織法有無相關職掌規定為準，更應以行為法（作用
    法）之授權為依據，始符合依法行政之原則」，司法院釋字
    第535號解釋已闡釋在明，而監察院廉政委員會設置辦法，
    性質上亦僅係組織職掌之規定，並非行為法（作用法）之明
    文。是該監察院廉政委員會設置辦法，除明顯違反中央法規
    標準法第5條第3款、第6條所規定「組織法嚴格法律保留」
    之規定外，原裁處處分以上開設置辦法而遽認「關於政治獻
    金法處分案件，必須經廉政委員會審議」云云，顯係添加法
    無明文之作用法授權，顯有違反司法院釋字第535號解釋所
    揭櫫「依法行政」之原則。4.又本件監察院審議之障礙純係
    監察院訂定法規命令（並非法律）所造成，並非行政罰法第
    28條所謂「法律」障礙，且監察院組織法第10條規定並未就
    廉政委員會納入其規範範圍，應可認廉政委員會僅係監察院
    內部職掌之劃分，監察院自可改變裁處之運作方式，以利罰
    鍰裁處權之行使，不應因第4屆監察委員未能產生之事實障
    礙而不行使，而將不利益歸於人民。5.末查，訴願決定書認
    監察委員未能產生致不能進行審議裁處係依法律不能開始或
    進行之情事。惟監察委員未能產生本即係政治因素所致，而
    非係由法律上之障礙所生，縱其因此未能進行審議裁處，仍
    不影響其本質係因政治因素性質核屬事實障礙而非法律上障
    礙所致。又按行政罰法第28條立法說明明文本條係參酌刑法
    第83條而為立法，則參刑法第83條第2項規定觀之，可知刑
    法之追訴權時效停止進行係以程序法上明文之障礙為限，而
    非以事實障礙為其明文規定事項。乃時效之進行及停止與否
    ，屬法律保留之重要事項，則事實障礙既非現今行政罰法第
    28條所涵括，即不得任意曲解文意及立法意旨，強解原屬事
    實障礙之事項為法律障礙。從而，按行政罰法第28條立法理
    由之意旨，參酌刑法第83條第2項規定，監察委員未能產生
    實非立法目的所欲規範之範圍，人民自得享受系爭裁處已罹
    於時效之利益。（二）法務部行政罰法諮詢小組第7次會議
    討論意見，至多僅屬解釋性行政規則，且該意見擴張解釋法
    律上障礙，與法律優位原則有所牴觸，被上訴人援引該意見
    作為裁處之依據，系爭處分自有所違誤。1.依行政程序法第
    159條就行政規則之定義觀之，政治獻金法之主管機關為內
    政部，且監察院為憲法機關，而法務部僅屬行政院之下級機
    關，故而，系爭法務部意見可否認為係適法之行政規則，尚
    存有疑義，該意見應僅係部分學理上之討論見解。2.縱肯認
    系爭法務部意見為有效之行政規則，惟監察院既非法務部之
    下級機關或屬官，則該意見對監察院本不具拘束力。且行政
    規則尚不能與最高法院決議及最高行政法院決議相提並論，
    蓋後者有法院組織法第57條與最高行政法院組織法第16條作
    為依據，況大法官認為最高法院決議與最高行政法院決議在
    具體個案之外，表示其適用法律見解之決議，原僅供院內法
    官辦案之參考，並無必然之拘束力。惟決議之製作既有法令
    依據，則經法官於裁判上援用，應認其與命令相當（參司法
    院釋字第374號解釋理由書、第620號解釋理由書、第622號
    解釋理由書）。是以，行政規則之拘束力僅限於機關內部。
    3.被上訴人未能組成廉政委員會僅係依法規命令不能進行裁
    處，屬於事實上障礙事由，若將法律上障礙擴張及於法規命
    令障礙，有牴觸司法院釋字第474號解釋、最高法院95年度
    第16次民事庭會議決議、法律優位原則之虞，且監察院廉政
    委員會設置辦法有違法律保留原則之虞，已如前述。職此，
    系爭法務部意見，自不足以援引作為裁處之依據。綜上，監
    察院未能於裁處權時效完成前做成裁處，係事實上之障礙所
    致，自無行政罰法第28條之適用，應認本件裁處權時效已消
    滅，系爭處分應屬違法等語，並聲明求為判決撤銷訴願決定
    及原處分。
三、被上訴人則以：（一）行政罰法第28條第1項規定立法意旨
    略以：「裁罰權若懸之過久不予行使，將失去其制裁之警惕
    作用，亦影響人民權益，俾藉此督促行政機關及早行使公權
    力，惟如行政機關因天災（如921地震）、事變致事實上不
    能執行職務或法律另有規定之事由，無法開始或進行裁處時
    ，因非屬行政機關之懈怠，自宜停止時效進行，爰規定裁處
    權時效之停止事由。」，又依監察院各委員會組織法第2條
    第3項、第3條規定意旨，及依該法第2條第3項授權訂定之監
    察院廉政委員會設置辦法第2條第4款、第3條、第5條第1項
    規定意旨，裁處如未經被上訴人廉政委員會之審議，其程序
    即有瑕疵，所為之裁處則屬違法之處分，而於第4屆監察委
    員未產生前，或上開法規未修正前，確已構成「依法律規定
    不能開始或進行裁處」，其裁處權時效應停止進行。（二）
    被上訴人行使本件行政罰之裁處權，其行為法（作用法）上
    之授權依據，為政治獻金法第33條第1項（97年8月13日修正
    前第28條）規定，政治獻金法將行政罰之裁處權交由監察院
    行使，其主要意旨即係以監察委員為主體來執行此項職權，
    而非單純以監察院內部之行政部門運作即可，況依監察院各
    委員會組織法第2條第3項、第3條及所授權訂定之監察院廉
    政委員會設置辦法第2條第4款、第3條、第5條第1項等規定
    ，亦無法由監察委員以外之人員行使此項裁處權，且依行政
    程序法第96條第1項第4款規定，作成合法行政處分之要件，
    應由處分機關首長署名、簽章，而依憲法增修條文第7條第2
    項及監察院組織法第6條第1項至第3項等規定，於監察委員
    未能依法產生期間，並無院長或其代理人得執行署名、蓋章
    之職務，自無法作成符合法定程式之處分。是故第4屆監察
    委員自94年2月1日起未能依法產生，致無法組成廉政委員會
    正常行使裁處權，復無院長或其代理人執行署名、簽章之職
    務，無法作成符合法定程式之處分，於此情形，應屬行政罰
    法第28條所定「依法律規定不能開始或進行裁處」，亦即該
    條所稱之法律，於本件情形，係包括憲法增修條文（第7條
    第2項）、政治獻金法（第33條第1項，97年8月13日修正前
    第28條）、行政程序法（第96條第1項第4款）、監察院組織
    法（第6條第1項至第3項）及監察院各委員會組織法（第2條
    第3項、第3條及所授權訂定之監察院廉政委員會設置辦法第
    2條第4款、第3條、第5條第1項）等相關規定。另上訴人稱
    「廉政委員會僅係監察院內部職掌之劃分，監察院自可改變
    裁處之運作方式，以利罰鍰裁處權之行使，不應因第4屆監
    察委員未能產生之事實障礙而不行使。」云云，亦有所偏，
    仍不足採。（三）至於中央法規標準法對於機關組織採所謂
    「嚴格法律保留」之法制，惟此是否與憲法所欲建立之依法
    行政體制完全相符，並非毫無疑問，且依現行中華民國憲法
    增修條文第3條第3、4項及依該憲法授權所制定公布之「中
    央行政機關組織基準法」，業已放寬法律對機關組織層次之
    羈束（另查中央法規標準法修正草案亦已配合修正），機關
    之內部單位，並非須以法律為授權之依據（參基準法第4、8
    條規定；另依同法第38條規定，於行政院以外之中央政府機
    關準用之）。上訴人辯稱原處分以監察院廉政委員會設置辦
    法遽認關於政治獻金法處分案件，必須經該會審議，係添加
    法無明文之作用法授權，顯有違反司法院釋字第535號解釋
    所揭櫫之依法行政原則云云，亦屬無稽，不足為採等語，求
    為判決駁回上訴人之訴。
四、原審斟酌全辯論意旨及調查證據之結果，以本件上訴人對於
    被上訴人審認其參加前高雄縣大寮鄉第15屆鄉長選舉，因第
    14屆鄉長任期係自91年3月1日起至95年2月28日止，自前1屆
    任期屆滿日回算4個月，該選舉擬參選人得收受政治獻金期
    間應自94年11月1日開始，其於94年9月、10月間收受348萬
    元政治獻金，並非在法定得收受政治獻金期間內，且收受上
    開政治獻金時，尚未具有擬參選人身分，違反行為時政治獻
    金法第5條規定等情，並不爭執，然主張本件裁處權時效業
    已消滅，且無行政罰法第28條停止時效之適用，原處分違法
    ，是本件之主要爭執即在於：本件裁處權時效是否確已消滅
    ？（一）按行政罰法第26條規定：「（第1項）一行為同時
    觸犯刑事法律及違反行政法上義務規定者，依刑事法律處罰
    之。但其行為應處以其他種類行政罰或得沒入之物而未經法
    院宣告沒收者，亦得裁處之。（第2項）前項行為如經不起
    訴處分或為無罪、免訴、不受理、不付審理之裁判確定者，
    得依違反行政法上義務規定裁處之。」、第27條規定：「（
    第1項）行政罰之裁處權因3年期間之經過而消滅。（第2項
    ）前項期間，自違反行政法上義務之行為終了時起算。但行
    為之結果發生在後者，自該結果發生時起算。（第3項）前
    條第2項之情形，第1項期間自不起訴處分或無罪、免訴、不
    受理、不付審理之裁判確定日起算。……」、第28條規定：
    「（第1項）裁處權時效，因天災、事變或依法律規定不能
    開始或進行裁處時，停止其進行。（第2項）前項時效停止
    ，自停止原因消滅之翌日起，與停止前已經過之期間一併計
    算。」（二）依上開規定可知，行政罰裁處權之時效期間為
    3年，其時效之起算日，原則上，以行為終了或結果發生時
    起算。如一行為同時觸犯刑事法律及違反行政法上義務規定
    ，而擬依刑事法律處罰，並已進入司法程序，本於一行為不
    二罰之原則，依行政罰法第26條第1項規定，只能依刑事法
    律處罰之，此際由司法機關享有優先管轄權，行政機關即應
    將涉及刑事部分移送司法機關（行政罰法第32條第1項參照
    ）；惟倘若經司法程序後，檢察官為不起訴處分，或法院為
    無罪、免訴、不受理、不付審理之裁判確定，此時，刑事處
    罰已不可能，依行政罰法第26條第2項規定，仍得依違反行
    政法上義務規定裁處，行政機關即重新獲得裁處之權限，故
    此時，裁處權時效期間即自不起訴處分或無罪、免訴、不受
    理、不付審理之裁判確定日起算。又為避免行政機關不知有
    此種情事，並有助於迅速行使裁處權限，行政罰法第32條第
    2項乃規定「前項移送案件，司法機關就刑事案件為不起訴
    處分或為無罪、免訴、不受理、不付審理之裁判確定者，應
    通知原移送之行政機關。」（三）查本件上訴人參加前高雄
    縣大寮鄉第15屆鄉長選舉，未依政治獻金法第10條第1項規
    定申請許可設立專戶，於94年9月、10月間收受348萬元政治
    獻金之事實，前經檢察官以上訴人涉嫌違反政治獻金法第23
    條第1項罪嫌提起公訴，經高雄地院於96年10月11日95年度
    選訴字第8號刑事判決無罪，並於97年1月23日確定在案等情
    ，為兩造所不爭執，並有上開刑事判決及臺灣高等法院上訴
    人前案紀錄表在卷可稽。依前揭起訴事實觀之，檢察官乃係
    就上訴人參加前高雄縣大寮鄉第15屆鄉長選舉，於94年9月
    、10月間收受348萬元政治獻金之行為予以起訴，僅在法律
    上評價為違反政治獻金法第10條第1項規定，涉有同法第23
    條第1項罪嫌，與本件被上訴人施以行政罰之違反行政法上
    義務行為係上訴人參加上開選舉而於94年9月、10月間收受
    348萬元政治獻金，二者乃係同一行為，尚不因對於該行為
    法律評價之不同，而影響本質上為同一行為之認定。準此，
    揆諸前揭規定及說明，上訴人於94年9月、10月間收受348萬
    元政治獻金之行為，既經檢察官提起公訴，進入司法程序，
    而由司法機關取得優先管轄權，被上訴人此時因喪失管轄權
    ，無從就上訴人違反行政法義務行為施以裁處，自無裁處權
    時效進行可言，迨上訴人經高雄地院判決無罪確定後，被上
    訴人始重新獲得裁處之權限，其裁處權時效期間即應自無罪
    判決確定日即97年1月23日起算。又被上訴人於接獲內政部
    97年3月26日台內字第0970051248號函轉臺灣高雄地方法院
    檢察署（下稱高雄地檢）通知上訴人獲判無罪及相關資料後
    ，即以97年12月31日97金石字第09 7123101號函通知上訴人
    陳述意見，迄至98年12月7日作成原處分，並未逾行政罰法
    第27條第1項所定之3年期間，自難認本件裁處權時效業已消
    滅。上訴人以本件並無行政罰法第26條第1項所定情事，即
    無同法第27條第3項規定適用，主張裁處權時效應自行為終
    了時（94年9月、10月）起算，被上訴人於98年12月7日始予
    裁處，其裁處權已消滅云云，顯係以法律上之評價結果作為
    「一行為」判斷基礎，洵非可採。(四)又行政罰法第28條第
    1項規定，構成停止時效進行之原因，限於天災、事變致事
    實上不能執行裁處權之情形，以及依法律規定不能執行裁處
    職務之情形，因上開情形非屬行政機關之懈怠，乃明定停止
    時效進行。另依行為時政治獻金法第4條及第28條規定，政
    治獻金法係將違反該法之行政罰裁處權交由監察院行使，參
    以憲法增修條文第7條第2項規定「監察院設監察委員29人，
    並以其中1人為院長、1人為副院長……」，且政治獻金法所
    定應申報政治獻金者包含政黨、政治團體及擬參選人（該法
    第10條參看），所謂擬參選人尚且包含總統、副總統擬參選
    人（該法第11條參看），足知政治獻金法上開規定主要意旨
    應係以監察委員為主體來執行此項職權，以求慎重，而非單
    純以監察院內部之行政單位運作即可。至於監察院各委員會
    組織法第2條第3項規定：「監察院得應業務需要，於院內設
    特種委員會……」，被上訴人據此就其受理及監察之公職人
    員財產申報、公職人員利益衝突迴避及政治獻金等廉政相關
    業務，及其處分、決定等審議事項，設廉政委員會，並訂定
    監察院廉政委員會設置辦法，明定關於政治獻金法處分案件
    之審議，由廉政委員會為之，該委員會置委員7人，由院長
    、副院長以外之監察委員互選之，會議須有該會全體委員2
    分之1以上出席方得開會，出席委員過半數之同意方得決議
    （監察院廉政委員會設置辦法第2條第4款、第3條、第5條第
    1項參看），則屬其內部事務之分配，與現行法制及實務運
    作上關於政治獻金法處分案件之裁處權係以監察委員為主體
    來執行乙節，並無影響。(五)惟查，監察院第4屆監察委員
    自94年2月1日起未能依法產生，因無執行裁權處之主體─監
    察委員存在，自無法組成廉政委員會，並由該委員會之監察
    委員依行為時政治獻金法第4條及第28條規定，行使政治獻
    金法之行政罰裁處權；另按憲法增修條文第7條第2項規定「
    監察院設監察委員29人，並以其中1人為院長、1人為副院長
    ……」及監察院組織法第6條規定「監察院院長綜理院務，
    並監督所屬機關；監察院院長因事故不能視事時，由副院長
    代理其職務。監察院院長出缺時，由副院長代理；……監察
    院院長、副院長同時出缺時，由總統就監察委員中指定一人
    代理院長……」，被上訴人於第4屆院長、副院長及監察委
    員就職前，既無院長或其代理人得行使機關首長之職權，即
    無從依行政程序法第96條規定，於所作成之書面處分內踐履
    由首長或其代理人執行署名、蓋章之法定程式，因此亦無法
    作成符合法定程式之處分。從而，被上訴人因其第4屆監察
    委員及院長、副院長自94年2月1日起未能依法產生，致無從
    行使職權，應屬行政罰法第28條第1項所定「依法律規定不
    能開始或進行裁處」事由，其裁處權時效自應停止進行。被
    上訴人第4屆監察委員係於97年8月1日就職，故94年2月1日
    起至97年7月31日止，裁處權時效停止進行，被上訴人於97
    年8月1日時效起算後，至98年12月7日予以裁處，並未逾裁
    處權時效。(六)上訴人雖主張第4屆監察委員未能產生係因
    政治因素所致，屬事實上障礙，並非法律上障礙，且監察院
    廉政委員會設置辦法，性質上乃法規命令，且係就組織法之
    職掌為規定，並未有行為法（作用法）之授權，該設置辦法
    違反法律保留原則，被上訴人未能依該辦法組成廉政委員會
    ，以致未能於裁處權時效完成前作成裁處，僅係事實上障礙
    ，無行政罰法第28條停止時效之適用云云。惟查，本件係依
    憲法增修條文（第7條第2項）、政治獻金法（第33條第1項
    ，97年8月13日修正前第28條）、行政程序法（第96條第1項
    第4款）、監察院組織法（第6條第1項至第3項）及監察院各
    委員會組織法（第2條第3項、第3條及所授權訂定之監察院
    廉政委員會設置辦法第2條第4款、第3條、第5條第1項）等
    相關規定，據以認定符合行政罰法第28條第1項所定「依法
    律不能開始或進行裁處」之要件，業據被上訴人辯明在卷，
    上訴人徒以監察院廉政委員會設置辦法違反法律保留，被上
    訴人未能依該辦法組成廉政委員會，僅係依法規命令不能進
    行裁處，屬於事實上之障礙，非屬法律上障礙為由，主張本
    件無行政罰法第28條停止時效之適用云云，容有誤解，顯非
    可採。又監察院廉政委員會係依監察院各委員會組織法所授
    權，為因應業務需要設置之特種委員會，為被上訴人之內部
    單位，無決定並表示意思於外部之權限，不具機關組織之性
    質，自無中央行政機關組織基準法之適用，亦與中央法規標
    準法第5條第3款、第6條規定無涉，上訴人主張監察院廉政
    委員會相當於二級機關，其組織設置係國會保留事項，監察
    院廉政委員會設置辦法違反法律保留云云，核無足採。末以
    ，政治獻金法將違反該法之行政罰裁處權交由監察院行使，
    乃係以監察委員為主體來執行此項職權，已如前述，上訴人
    稱廉政委員會僅係被上訴人內部職掌之劃分，被上訴人自可
    改變裁處之運作方式，以利罰鍰裁處權之行使，不應因第4
    屆監察委員未能產生之事實障礙而不行使云云，亦不足為採
    。因將原訴願決定及原處分均予維持，駁回上訴人之訴。
五、本院按：
  (一)「一行為同時觸犯刑事法律及違反行政法上義務規定者，依
    刑事法律處罰之。．．．」「前項行為如經不起訴處分或為
    無罪、免訴、不受理、不付審理之裁判確定者，得依違反行
    政法上義務規定裁處之。」「行政罰之裁處權因3年期間之
    經過而消滅」「前項期間，自違反行政法上義務之行為終了
    時起算。但行為之結果發生在後者，自該結果發生時起算。
    」「前條第2項之情形，第1項期間自不起訴處分或無罪、免
    訴、不受理、不付審理之裁判確定日起算．．．」「裁處權
    時效，因天災、事變或依法律規定不能開始或進行裁處時，
    停止其進行。」「前項時效停止，自停止原因消滅之翌日起
    ，與停止前已經過之期間一併計算。」行政罰法第26條第1
    、2項、第27條第1、2及3項、第28條第1、2項分別定有明文
    。查本件上訴人對於被上訴人審認其參加前高雄縣大寮鄉第
    15屆鄉長選舉，擬參選人得收受政治獻金期間應自94年11月
    1日開始，惟上訴人卻於94年9月、10月非在法定得收受政治
    獻金期間內收受348萬元政治獻金，且收受上開政治獻金時
    ，尚未具有擬參選人身分，違反行為時政治獻金法第5條規
    定，而該等違規行為曾經高雄地檢檢察官提起公訴，高雄地
    院刑事判決無罪確定在案等情，乃原審本於職權調查認定之
    事實。上訴人於原審主要爭執系爭原處分之裁處權時效業已
    消滅，且無行政罰法第28條停止時效之適用等語。原判決對
    此業已就系爭原處分之裁處權時效，因行政罰法第26條第1
    項規定，司法機關享有優先管轄權，必須於刑事處罰已不可
    能時，始得依同條第2項就違反行政法上義務之規定裁處，
    行政機關此時始重獲裁處權，本件裁處權時效因而應自上訴
    人本件同一行為所涉刑事案件無罪判決確定日（即97年1月
    23日）起算，自無不合。再者，原判決對於上訴人主張本件
    並無行政罰法第26條第1項情事，亦無同法第27條第3項規定
    之適用，本件裁處權時效應自行為終了時（94年9月、10月
    ）起算云云，如何不足採等事項，均詳予論述，是原判決所
    適用之法規與該案應適用之現行法規並無違背，與解釋判例
    ，亦無牴觸，並無所謂判決適用法規不當之違法情形。上訴
    意旨就此仍執原審之陳詞主張本件監察院廉政委員會未能組
    成以致未能行使裁處權屬事實上之障礙，非法律上障礙，無
    行政罰法第28條停止時效之適用，本件裁處權時效業已消滅
    ，原判決有適用法規不當之違法等云，乃上訴人再以法律見
    解之歧異，就原審取捨證據，認定事實之職權行使，指摘其
    為不當，均無可採。
  (二)上訴意旨另謂原判決認上訴人經高雄地院判決無罪確定後，
    被上訴人始重新獲得裁處權限，其裁處權時效期間應自無罪
    判決確定日起算，實漏未審酌上訴人非於政治獻金法第11條
    所定期間內收受政治獻金之行為，並未同時觸犯刑事法律，
    僅因客觀上存在一無罪判決而有行政罰法第27條第3項之適
    用，係對不應適用之法規而誤為適用，有判決適用法規不當
    之違法等語。惟查，行政罰法第26條第1項所定「一行為同
    時觸犯刑事法律及違反行政法上義務規定者」之適用，係以
    行為人「同時觸犯刑事法律及違反行政法上義務規定者」是
    否係「一行為」所為為要件。而查本件上訴人於94年9月、
    10月間非於法定得收受政治獻金期間內收受348萬元政治獻
    金，且收受上開政治獻金時，尚未具有擬參選人身分，有違
    行為時政治獻金法第5條規定，而此同一違規事實曾經高雄
    地檢檢察官提起公訴，嗣經高雄地院刑事判決無罪確定在案
    等情，為原審所確定之事實，有如前述，足知上訴人係以「
    同一行為」同時觸犯刑事法律及違反行政法上義務規定者，
    符合行政罰法第26條第1項規定之要件，而該同一行為尚不
    因所受相關法律評價之不同，而影響其本質上實為同一行為
    之認定。上訴意旨主張於收受政治獻金法第11條所規定期間
    外收受政治獻金時，非屬同法第2條第5款規定之「擬參選人
    」，其收受政治獻金之行為，僅屬違反同法第5條規定，應
    依同法第24條規定處以行政罰，非可以同法第23條第1項之
    罪名相繩，本件與行政罰法第26條第1項之規定有間，並無
    同法第27條第3項規定之適用，否則形同由檢察官或法院決
    定時效起算日，致使行政法上時效制度之設計形同具文等云
    ，核屬主觀法律見解之歧異，且係對本質同一行為之相關法
    律評價問題為爭執，難謂有據，要無足採。
  (三)綜上所述，原判決業已就上開各節論述綦詳，核無不合，上
    訴人猶執前詞主張原判決就本件有無行政罰法第26條第1項
    、第27條第3項等規定之適用為爭執，係重述其在原審主張
    而為原判決摒棄不採之陳詞，或係執其法律見解之歧異，就
    原審所為論斷或駁斥其主張之理由，泛言原判決不適用法規
    或適用不當等情，均無足採，其據以聲明廢棄原判決為無理
    由，應予駁回。上訴人主張其餘各節，無非持其歧異之法律
    見解，對原判決取捨證據及認定事實之職權行使事項，指摘
    原判決違誤，求予廢棄，尚不影響原判決結果，爰不一一論
    述，附此敘明。
六、據上論結，本件上訴為無理由。依行政訴訟法第255條第1項
    、第98條第1項前段，判決如主文。
中　　華　　民　　國　　100　 年　　8　　 月　　25　　日
                    最高行政法院第六庭
                        審判長法官　鄭  忠  仁
                              法官　陳  國  成
                              法官　劉　介　中
                              法官　帥　嘉　寶
                              法官　陳　鴻　斌

以  上  正  本  證  明  與  原  本  無  異
中　　華　　民　　國　　100　 年　　8　　 月　　26　　日
　　　　　　　　　　　　　　　書記官　王　史　民